臺灣新竹地方法院民事判決
                                    108年度重訴字第201號
原      告  鼎峰不動產開發有限公司

法定代理人  林家正  
訴訟代理人  吳國源律師
被      告  閎基開發股份有限公司

法定代理人  郭素媛  
訴訟代理人  林仕訪律師
訴訟代理人  蔡頤奕律師
上列當事人間給付委託銷售款事件，本院於民國110年1月26日言
詞辯論終結，判決如下：
    主      文
原告之訴及假執行之聲請均駁回。
訴訟費用由原告負擔。
    事實及理由
壹、程序方面
　　按訴狀送達後，原告不得將原訴變更或追加他訴，但請求之
    基礎事實同一者、擴張或減縮應受判決事項之聲明者，不在
    此限，民事訴訟法第255條第1項第2款、第3款分別定有明文
    。查原告起訴時聲明原為：被告應給付原告新臺幣（下同）
    18,497,135元，及自起訴狀繕本送達翌日起至清償日止，按
    週年利率百分之5計算之利息；願供擔保，請准宣告假執行
    （本院卷一第9頁）。嗣原告因其起訴狀有漏計算代銷之金
    額，乃於民國109年3月9日具狀追加請求金額，將其第一項
    聲明之金額更正為：28,102,650元（本院卷一第329頁）。
    復原告於109年12月10日具狀追加請求金額，將其第一項聲
    明之金額更正為64,193,650元（本院卷二第74頁），核原告
    前揭所為，既係就其請求之代銷服務費金額為增減，所據基
    礎事實同一，證據資料亦得加以援用，且屬單純擴張請求之
    金額，參諸前揭規定，應予准許。
貳、實體方面
一、原告主張：
（一）被告前於103年4月14日就其所有位於新竹縣○○市○○段000○
      00000○00000地號土地之「B&W 樹位光廊」建案（51戶、1
      99格停車位，下稱系爭建案），委託原告銷售，並簽立房
      地委託銷售合約書，約定原告代銷服務費計算方式為如售
      出戶數比率，在銷售金額在全案60%以下，以實際成交底
      價總金額5%計算，倘銷售金額達全案61%以上，以實際成
      交底價總金額5.5%計算，並得溯及補請60%以下時實際成
      交底價0.5%之差額，即原告銷售金額達全案61% 時，均以
      實際成交底價總金額5.5%計算原告之報酬。嗣原告於103
      年間銷售予華美航運股份有限公司等人（下稱華美航運等
      人）之10戶、5格B1停車位、33格B2停車位金額合計為277
      ,930,000元、於105年12月16日將系爭建案剩餘戶數及停
      車位（41戶、161格停車位）全數銷售予訴外人凱峰國際
      興業股份有限公司（下稱凱峰公司），雙方並簽立「B&W
      樹位光廊」買賣續建契約書（下稱系爭買賣契約），銷售
      金額為1,320,000,000元，總計銷售金額1,597,930,000元
      ，是原告已將系爭建案全數銷售完畢，被告應給付87,886
      ,150元及30%溢價款51,255,000元，總計139,141,150元，
      惟被告僅給付原告59,783,500元，尚積欠原告79,357,650
      元。此外，兩造間因本院107年重訴字242號轉讓股票事件
      判命原告給付被告15,164,000元，扣除該部分金額後，原
      告尚得請求被告給付代銷服務費64,193,650元。
（二）被告雖稱原告就代銷服務費金額有重複計算，系爭買賣契
      約已包含華美航運等人所承購之戶數，故系爭建案全數銷
      售總價為1,320,000,000元，而被告已依約全數支付代銷
      服務費等語，然原告於系爭建案銷售預售屋予上開華美航
      運等人承購之戶數為10戶，且自系爭買賣契約書所載第6 
      條第5項關於買賣標的物之點交，又參酌原證8請款明細之
      記載，足見凱峰公司買賣範圍為系爭建案剩餘之41戶，華
      美航運等人所承購10戶並非買賣範圍，而原告僅負責替被
      告銷售系爭建案，被告與凱峰公司間因被告積欠工程款17
      4,645,730元約定由凱峰公司代償始扣除該筆款項，然此
      為被告予凱峰公司間之協議，要與本件原告銷售金額予凱
      峰公司金額無涉，並不影響原告請求代銷服務費之計算。
      又原告非該被告公司股東成員，亦非合夥人，縱該「B&W
      個案－股東會」決議有效，而林家慶確實有積欠被告款項
      ，被告亦不得以林家慶積欠其保管之土地價款為由，抵銷
      原告對其之代銷服務費債權。
（三）綜上，爰依民法第565條及兩造委託銷售契約規定，提起
      本件訴訟，請求被告給付代銷服務費64,193,650元等語。
      並聲明：
　１、被告應給付原告64,193,650元，及自起訴狀繕本送達翌日
      起至清償日止，按週年利率百分之5計算之利息。
　２、願供擔保，請准宣告假執行。
二、被告則以：
（一）被告固委託原告銷售系爭建案並已確實銷售完畢，惟原告
      在系爭建案全數銷售予凱峰公司前，已代銷10戶並由被告
      收取客戶預收款79,660,000元，而斯時因系爭建案尚未完
      工，故將系爭建案全部戶數及停車格一併出售轉讓予凱峰
      公司，售價為1,320,000,000元，起造人並變更為凱峰公
      司。又原告雖稱被告出售系爭建案予凱峰公司之範圍並不
      包含原告出售予華美航運等人戶數，然觀系爭買賣契約書
      所載，其中在建工程總價款中已扣除被告收取之已售客戶
      預收款79,660,000元，此外，倘凱峰公司以1,320,000,00
      0元僅購得系爭建案41戶，每戶總價相當於32,000,000元
      ，顯高於每戶底價金額介於19,000,000至22,000,000元間
      ，足見凱峰公司買受範圍自包含原告前已代銷之戶數。
（二）另原告代銷服務費之計算，先依系爭建案底價1,316,880,
      000元乘以5.5%算出服務費為72,428,400元，復依原告銷
      售予凱峰公司實際價格為1,320,000,000元，超過底價3,1
      20,000元，該溢價部分款項歸屬於原告，故原告得領取代
      銷服務費為75,548,400元，扣除原告自承被告已支付59,7
      83,500元，剩餘款項15,764,900元，該款項經系爭建案合
      夥投資人於107年8月1日「B&W個案－股東會」結算會議中
      ，決議逕由原告時任法定代理人林家慶所保管之土地價款
      中扣除，該會議現今原告公司法定代理人林家正亦有參與
      ，足見被告並無積欠原告代銷服務費。
（三）綜上，爰為答辯聲明：
　１、原告之訴駁回。
　２、如受不利宣判，願供擔保，請准免為假執行之宣告。
三、經本院109年12月18日言詞辯論程序，協同兩造進行爭點整
    理結果，兩造不爭執事項如下（本院卷二第116頁）：
（一）兩造前就被告所有位於新竹縣○○市○○段000○00000○00000
      地號土地之「B&W樹位光廊」建案（共51戶、199格停車位
      ，即系爭建案），於103年4月14日簽立房屋委託銷售合約
      書，約定由原告替被告銷售系爭建案，代銷服務費計算方
      式為若銷售金額在全案60%以下時，以實際成交金額底價
      總金額之5%原告銷售金額達全案61%以上時，以實際成交
      底價總金額5.5%計算，同時溯及60%以下之銷售服務費0.5
      %之差額。
（二）被告及地主林家慶於103年間經原告代銷，已將系爭建案
      其中10戶、38格停車位銷售予華美航運等人，銷售金額為
      277,930,000元。嗣被告及地主林家慶於105年12月16日，
      與凱峰公司簽立買賣續建契約書，買賣總價款為1,320,00
      0,000元，其中土地總價款為660,000,000元、在建工程總
      價款經扣除被告未給付之工程款174,645,730元及已售客
      戶預收款79,660,000元後，為485,354,270元。
（三）系爭建案迄至105年12月16日全部戶數及停車位已銷售完
      畢，原告得請求被告依實際成交底價總金額5.5%計算本件
      代銷服務費，被告已給付代銷服務費59,783,500元。
四、本件爭執事項：
（一）原告請求被告給付代銷服務費64,193,650元，有無理由？
（二）被告與凱峰公司間系爭買賣契約之買賣範圍為何？
（三）原告請求溢價的部分，有無理由？
（四）被告主張剩餘代銷服務費15,764,900元，由林家慶保管之
      土地價款中扣除，有無理由？
五、得心證之理由：
（一）原告主張兩造前簽有房地委託銷售合約書，約定由原告替
      被告銷售系爭建案，而系爭建案業於105年12月16日全數
      銷售完畢，原告得請求被告依實際成交底價總金額5.5%之
      代銷服務費及溢價款，而被告已給付代銷服務費59,783,5
      00元等情，業據原告提出房地銷售合約書、建物及土地買
      賣合約書、「B&W樹位光廊」買賣續建契約書為證（本院
      卷一第15至281-5頁），上情且為被告所不爭執，堪以為
      真。又原告主張其代銷系爭建案之總買賣價金為1,597,93
      0,000元，依約被告應給付原告代銷服務費87,886,150元
      及30%溢價款51,255,000元，合計139,141,150元，扣除被
      告已給付59,783,500元，尚應給付原告79,357,650元等情
      ，則為被告以前詞置辯，是本件首應審究者為系爭買賣契
      約之買賣範圍為何？原告為被告代銷系爭建案之總買賣價
      金為何？其中溢價款數額為何？
（二）按稱居間者，謂當事人約定，一方為他方報告訂約之機會
      或為訂約之媒介，他方給付報酬之契約，民法第565條固
      有明文。原告雖稱系爭買賣契約買受範圍僅為剩餘戶數，
      雖據其提出閎基B&W請款明細為證（本院卷二第85頁），
      並有證人林家慶證述為佐（本院卷二第18至29頁），惟查
      ：
　１、系爭買賣契約買賣標的範圍為系爭建案全部（51戶、199格
      停車位）：
　　⑴由證人郭有仁證稱：這個案子原來銷售十幾戶的時候，證
      人林家慶有接洽到凱峰公司，有關未售戶40幾戶全部一起
      購買，才會簽立買賣續建契約書，當時有跟證人林家慶談
      到已售出之客戶如何處理，證人林家慶稱可以跟客戶換約
      ，直接由客戶向凱峰公司購買，價格13.2億元為系爭建案
      整棟總價等語（本院卷二第10至12頁）；證人黃照峯證稱
      ：當時負責系爭建案契約見證部分，我有參與簽訂買賣續
      建契約書之過程，當時在場人員有證人林家慶、施國興、
      凱峰公司嚴總等人，他們有將已出售之戶數作信託處理，
      放在信託專戶內，有將錢一併移到凱峰公司，實際我沒有
      介入，就我了解是整個移轉到凱峰公司這邊，因系爭買賣
      契約第4條規定，如果沒有全部一起打包後面會出問題，
      對預售屋當事人還是要負責，但仍有履行之問題，而系爭
      買賣契約第6條第4項要通知預售屋承認有無意見，如有意
      見就可以解約，沒意見就換為凱峰公司，價金部分也由凱
      峰公司承受等語（本院卷一第401至406頁）；證人施國興
      證稱：當時證人林家慶跟被告想把案子賣給我們，我是參
      與者之一，協助合約的審理，金額部分我有參與數字審核
      即確認，當時我們有請鑑價公司進行鑑價，鑑價報告土地
      及地上物全部之總價為13.2億元，土地建物各一半，因建
      物未完工扣除未付工程款，系爭買賣契約簽立時被告公司
      已出售10戶，我們也要承接這10戶之買賣契約，當初從被
      告公司移轉到我們的京城建經信託專戶內，客戶繳的款項
      繳到我們的信託專戶內，而已出售之10戶款項也會移交到
      我們的信託專戶，故系爭買賣契約價金並不會因有無已出
      售戶數影響價金等語（本院卷一第408至414頁）。
　　⑵由上開證述可知，系爭建案之土地及地上物鑑價後價值為1
      ,320,000,000元，由凱峰公司以該價格向被告購買系爭建
      案全部，並承接被告公司未完成興建之項目，並由凱峰公
      司與被告已出售之10戶之預售屋客戶進行換約，由華美航
      運等人將剩餘款項匯入凱峰公司之信託專戶內。
　　⑶復參酌系爭買賣契約書第3條第1款約定，凱峰公司在建工
      程實付金額上須扣除被告公司收受已售客戶預收款79,660
      ,000元，核與上開證人所述大致相符，足見凱峰公司買受
      範圍為系爭建案全部，併由凱峰公司續建系爭建案，併就
      已售出之戶數與華美航運等人進行換約，改由凱峰公司為
      負擔預售屋後續責任，華美航運等人並將款項匯入凱峰公
      司指定之信託專戶內，堪認系爭買賣契約書之買賣標的為
      系爭建案全部（51戶、199格停車位），買賣價金為1,320
      ,000,000元。　　　
　２、原告所得受領之行銷服務費為72,428,400元：
　　　原告固稱代銷服務費應以銷售金額1,597,930,000元為計
      算等情，惟查：
　　⑴證人郭有仁證稱：銷售獎金為銷售金額百分之5，當銷售到
      一定程度時，會追溯到前面，全部以5.5%計算，被證一所
      示超價3,120,000元即為實際成交價大於訂的底價，本件
      原先是沒有超出我們預期的底價，該超價3,120,000元金
      額為證人林家慶與被告公司洽談後結果，並全歸由原告獨
      得等語（本院卷二第12至17頁）；證人林家慶證稱：對凱
      峰公司銷售41戶之銷售金額底價為1,316,880,000元等語
      （本院卷二第27頁）。
　　⑵原告已於系爭買賣契約簽立前將系爭建案其中10戶銷售予
      華美航運等人銷售金額為277,930,000元，而系爭買賣契
      約買賣標的既為系爭建案全部（51戶、199格停車位），
      業經本院認定如前，則原告向華美航運等人銷售金額277,
      930,000元，自應包含在系爭買賣契約之價金範圍即1,320
      ,000,000元內，故原告就剩餘41戶促成被告與凱峰公司買
      賣之代銷金額應為1,042,070,000元，此金額亦與日後凱
      峰公司委託原告公司銷售底價數額相當，足見原告主張代
      銷服務費應以1,597,930,000元為計算等情，並不可採，
      是本件代銷服務費計算應以1,320,000,000元為計算基準
      。
　　⑶又凱峰公司買受範圍既為系爭建案全部，則原告既已將系
      爭建案全數銷售予凱峰公司，本件銷售服務費計算即應以
      實際成交底價之5.5%計算，而系爭建案全部底價已調整為
      1,316,880,000元，則原告所得受領之行銷服務費為72,42
      8,400元【計算式：1,316,880,000元×5.5%＝72,428,400元
      】。
　３、原告得受領溢價金額3,120,000元：
　　　本件代銷服務費既為1,320,000,000元，已超出兩造調整
      後底價3,120,000元，而證人郭有仁自承超出底價部分全
      歸由原告獨得，則原告自得受領該溢價金額3,120,000元
      。
　４、從而，原告得請求被告給付行銷服務費72,428,400元、溢
      價金額3,120,000元，扣除被告已給付59,783,500元，原
      告尚得請求代銷服務費為15,764,900元【計算式：72,428
      ,400元＋3,120,000元－59,783,500元＝15,764,900元】。
（三）次按代表公司之股東，關於公司營業上之一切事務，有辦
      理之權；代表公司之股東，如為自己或他人與公司為買賣
      、借貸或其他法律行為時，不得同時為公司之代表；第57
      條、第59條，於董事準用之，公司法第57條、第59條前段
      、第108條第4項分別定有明文。原告固稱證人林家慶與原
      告公司間人格各自獨立，自無從以其積欠被告之債務，抵
      銷原告對被告之債權等情，惟查，證人林家慶證稱：於10
      3至105年間在原告公司任職，職稱為總經理，有參與系爭
      買賣契約書簽訂過程，一方面擔任原告公司總經理，另一
      方面負責與被告公司合作開發系爭建案，我也是合約的賣
      方等語（本院卷二第19頁），而林家正於該次會議中表示
      ：（凱峰應付土地款323,858,935元，存放在那個帳戶？
      ）林家慶於106年與凱峰簽訂附買回條款，因此目前被凱
      峰公司扣住，待林家慶與閎基B&W股東結算後會要求凱峰
      撥付款項至林家慶台中商銀竹南分行之信託專戶等語，而
      該次會議中並決議凱峰應付土地款323,858,935元領回方
      式扣除林家慶之本利及管理費、保留稅金、佣金尾款後，
      剩餘68,822,991元由林家慶匯入被告公司台中商銀竹南分
      行，有會議記錄單可參（本院卷一第354至358頁）；復經
      本院核閱當時原告公司登記變更資料記載：原告公司董事
      林家慶、股東林家正等情，有本院107年重訴字第242號返
      還股票事件所附原告公司變更登記表可稽，足見該次會議
      召開時，原告公司當時出資人即董事林家慶、股東林家正
      均有出席該次會議，均足代表原告公司辦理公司之一切事
      務，而該次會議並決議被告應給付予原告公司之代銷服務
      費15,764,900元，直接至林家慶保管之土地價款中扣除，
      堪認原告公司已同意被告應給付原告之代銷服務費15,764
      ,900元，自林家慶保管之土地價款中扣除，則原告自不得
      再向被告請求代銷服務費【計算式：15,764,900元－15,76
      4,900元＝0元】。
六、綜上所述，被告既已依約給付全數代銷服務費75,548,400元
    ，原告已無從請求其給付代銷服務費，則其依民法第565條
    及兩造委託銷售契約之法律關係，請求被告給付代銷服務費
    64,193,650元，洵屬無據，應予駁回；原告之訴既經駁回，
    其假執行之聲請即失所附麗，應併予駁回。
七、本件判決之基礎已臻明確，兩造其餘攻擊防禦方法及主張舉
    證，於判決結果不生影響，無一一審究之必要，附此敘明。
八、據上論結，原告之訴為無理由，依民事訴訟法第78條，判決
    如主文。　　　
中　　華　　民　　國　　110 　年　　2 　　月　　23　　日
　　　　　　　　　民事第一庭　法　官　王碧瑩
以上正本係照原本作成。　　　　　　　　　
如對本判決上訴，須於判決送達後20日內向本院提出上訴狀。如
委任律師提起上訴者，應一併繳納上訴審裁判費。
中　　華　　民　　國　　110 　年　　2 　　月　　23　　日
                              書記官  嚴翠意